臺灣桃園地方法院刑事判決　　　　　　　　　　　　　九十年度訴字第一五五三號
　　公　訴　人　臺灣桃園地方法院檢察署檢察官
　　被　　　告　甲○○
右列被告因偽造文書等案件，經檢察官提起公訴（九十年度偵字第一二五一七號），
本院判決如左：
    主  文
甲○○意圖為自己不法之所有，而侵占遺失物，處罰金壹千元，如易服勞役，以參佰
元折算壹日，緩刑貳年；又連續行使偽造私文書，足生損害於他人，處有期徒刑參月
，如易科罰金，以參佰元折算壹日，緩刑貳年。台灣大哥大股份有限公司行動電話業
務申請書公司使用聯、代理商使用聯、經銷商使用聯及同意書各壹紙，其上偽造之「
曹宗潮」署名各壹枚共肆枚，台灣大哥大股份有限公司行動電話業務申請書客戶留存
聯壹紙及變造「曹宗潮」年籍身分證上甲○○照片壹張，均沒收。
    事  實
一、甲○○於民國八十八年九月間（起訴書誤載為八十九年九月間），在桃園縣桃園
    市○○○街郵局內拾獲曹宗潮所遺失之身分證，竟意圖為自己不法之所有而侵占
    入己。後因其個人身分證已持向他人抵押貸款，無身分證辦理行動電話門號使用
    ，即另行起意，基於概括犯意，為供辦理行動電話門號自行付費使用，先於八十
    八年十二月二十九日早上，在其當時位於桃園縣桃園市○○○街二二０號住處，
    以黏貼其所有照片於拾得曹宗潮身分證上之方式，變造完成「曹宗潮」名義之身
    分證一枚。翌日即八十八年十二月三十日，甲○○持上開變造身分證，至桃園縣
    桃園市○○路嘉輝通信有限公司（下簡稱嘉輝通信），先偽以曹宗潮名義，連續
    於臺灣大哥大股份有限公司行動電話服務申請書及同意書各乙份上，分別偽造曹
    宗潮之署名二次，並於偽簽曹宗潮署名於台灣大哥大股份有限公司（下簡稱臺灣
    大哥大公司）行動電話服務申請書時，以複寫方式同時接續完成公司使用聯、客
    戶留存聯、代理商使用聯、經銷商使用聯四聯之申請書，而共偽造完成「曹宗潮
    」署名五枚及屬於私文書性質之行動電話服務申請書及同意書各乙份。其於偽造
    完成上開私文書後，即持該偽造之申請書、同意書及其變造完成之上揭身分證，
    持之向嘉輝通信之員工行使，申請辦理行動電話，並委由不知情無犯罪故意之嘉
    輝通信不知名成年員工，隨即將前開變造身分證以影印方式，再變造完成一份與
    原本完全相同可通用之「曹宗潮」名義變造身分證後，再由該不知情成年員工持
    該變造完成之身分證影本及前揭偽造私文書，以傳真方式向台灣大哥大公司行使
    ，而完成辦理行動電話申請手續，並取得0000000000號門號使用，致
    生損害於曹宗潮及台灣大哥大公司對於行動電話用戶管理之正確性。雖甲○○於
    取得上開門號後，均按時繳交自行撥打所使用之電話費用，嗣因於九十年七月二
    十六日下午四時許，其騎車行經桃園縣桃園市縣○路與廈門街口時，為警路檢攔
    停，甲○○向執勤警員表示其叫甲○○但未帶證件，惟經警請其自行打開皮夾後
    ，為警發覺皮夾內有前開變造身分證，身分證上所貼照片與名字並不相符，始查
    覺上情，並當場扣得變造身分證一張。
二、案經桃園縣警察局桃園分局報告臺灣桃園地方法院檢察署檢察官偵查起訴。
    理  由
一、訊據被告甲○○就右揭犯罪事實，自警訊至本院調查、審理時均坦承不諱，核與
    被害人曹宗潮於警訊時指訴身分證遺失及遭人冒申請行動電話門號情節相符（偵
    查卷第七頁至第八頁參照），並有台灣大哥大公司行動電話業務申請書、同意書
    、變造身分證影本各一紙附於本院卷可稽，此外，尚有變造之「曹宗潮」名義身
    分證一枚扣案足資佐證，被告自白顯與事實相符。本件事證明確，被告上揭犯行
    ，足堪認定，應予依法論科。
二、查被告拾得曹宗潮身分證後占為己有，係犯刑法第三百三十七條侵占遺失罪；又
    按將偽造證書複印或影印，與抄寫或打字不同，其於吾人實際生活上可替代原本
    使用，被認為具有與原本相同之信用性。故在一般情況下可予以通用，應認其與
    原本作成名義人直接所表示意思之文書無異，最高法院七十五年臺上字第五四九
    八號判例參照。是被告於自行變造身分證後，即持該變造身分證向嘉輝通信員工
    行使，復委由不知情之嘉輝通信員工以影印方式復變造完成一紙「曹宗潮」名義
    身分證一張，並持之向台灣大哥大公司行使，核其所為，則係犯刑法第二百十六
    條、第二百十二條之變造特種文書罪。再其於申請書及同意書上偽造「曹宗潮」
    署名，並持以辦理行動電話門號，係犯刑法第二百十六條、第二百十條之行使偽
    造私文書罪。其偽造署名之行為，係偽造私文書之階段行為；而其偽造私文書及
    變造特種文書身分證之低度行為，均為行使之高度行為所吸收，均不另論罪。再
    其以一複寫方式，同時偽造四聯申請書之行為，係基於同一偽造私文書罪犯意下
    之接續行為，只論以一罪。另被告利用不知情無犯罪故意之嘉輝通信成年員工變
    造身分證並持之行使及行使偽造私文書，係間接正犯。另被告先後二次變造特種
    文書及偽造私文書後，均持向嘉輝通信員工及台灣大哥大公司行使之行為，時間
    緊接，所犯構成要件相同，顯係基於概括犯意為之，為連續犯，應依刑法第五十
    六條規定，以一罪論，並加重其刑。再其變造特種文書身分證及偽造申請書、同
    意書等私文書之目的即在於申請行動電話門號使用，是其所犯連續行使特種文書
    罪及連續行使偽造私文書罪間，有方法目的之牽連關係，應依刑法第五十五條規
    定，從一重之連續行使偽造私文書罪處斷。而被告於八十八年九月間侵占他人遺
    失之身分證後，經過一個月後因有申請行動電話門號之必要，才變造身分證及偽
    造同意書、申請書，並持之向嘉輝通信及台灣大哥大行使，已如前述，是其所犯
    侵占遺失物犯行，與連續行使偽造私文書罪之間，犯意各別，罪名不同，應分論
    併罰，公訴意旨認有方法結果之牽連關係，尚有未洽，附此敘明。末公訴人起訴
    事實雖未敘及被告利用不知情嘉輝通訊員工變造特種文書身分證並持之行使及行
    使偽造私文書等犯行，惟本院認該部分事實與已起訴之犯罪事實有連續犯、牽連
    犯之裁判上一罪關係，為起訴效力所及，本院自應並予審究。查被告行為後，關
    於易科罰金之折算標準，刑法第四十一條業於九十年一月十日經修正公布，並於
    同年月十二日生效，易科罰金之適用範圍擴大為最重本刑五年以下有期徒刑之罪
    ，並明定併合處罰之數罪，如各罪均得易科罰金者，其應執行之刑逾六月時，亦
    得適用之，是被告行為後法律已有變更，經比較新舊法之結果，以修正後之新規
    定對被告較有利，應依刑法第二條第一項前段之規定，適用裁判時即修正後之刑
    法第四十一條第一項前段，附此敘明。爰審酌被告因一己私念竟任以他人名義申
    請行動電話，惟其係因身分證押在錢莊無法持自己身分證申請，且申請後均自行
    繳付電話費用，且犯後坦承犯行態度良好等一切情狀，分別量處如主文所示之刑
    ，並分別諭知易科罰金及易服勞役之折算標準。末查被告前未曾受有期徒刑以上
    刑之宣告，有臺灣高等法院被告全國前案紀錄表乙份在卷可憑，因一時貪欲，短
    於思慮，致觸犯本案犯行，經此起訴審判後，當能知所警惕，信無再犯之虞，本
    院認為前開對其宣告之刑，均以暫不執行為適當，各宣告緩刑二年，以啟自新。
三、台灣大哥大公司行動電話業務申請書客戶留存聯一紙，雖未扣案，然並無證據證
    明業已滅失，且此為被告所有供犯行使偽造私文書罪所用之物，業據被告陳明在
    卷，應依刑法第三十八條第一項第二款，宣告沒收。第扣案之上開變造身分證上
    所換貼被告本人照片乙枚，為被告所有且供犯變造特種文書罪所用之物，亦據被
    告自承無訛，亦應同依刑法第三十八條第一項第二款規定，宣告沒收。再台灣大
    哥大公司行動電話業務申請書公司使用聯、代理商使用聯、經銷商使用聯及同意
    書各壹紙，未經扣案，惟無證據證明業已滅失，雖於被告提出於嘉輝通信後，已
    分別屬嘉輝通信、台灣大哥大公司所有，非屬被告所有，不得沒收；惟就其上偽
    造之「曹宗潮」名義署名各一枚共四枚部分，仍應依刑法第二百十九條規定宣告
    沒收。至台灣大哥大公司行動電話業務申請書客戶留存聯一紙上之偽造「曹宗潮
    」署名，係屬偽造私文書申請書之一部分，已因沒收二紙申請書而包括在內，即
    不應重為沒收之諭知（最高法院五十一年臺上字第一五０四號判例參照），併此
    敘明。
據上論斷，應依刑事訴訟法第二百九十九條第一項前段，刑法第二條第一項前段、第
五十六條、第二百十六條、第二百十條、第二百十二條、第三百三十七條、第五十五
條、修正後第四十一條第一項前段、第四十二條第二項、第七十四條第一款、第三十
八條第一項第二款、第二百十九條，罰金罰鍰提高標準條例第一條前段、第二條，判
決如主文。
本案經檢察官林秀菊到庭執行職務
中      華      民      國    九十一    年      一      月      二      日
                                臺灣桃園地方法院刑事第六庭
                                    審判長法  官  周 政 達
                                          法  官  潘 進 順
                                          法  官  簡 婉 倫
右正本證明與原本無異。
如不服本判決，應於判決送達後十日內向本院提出上訴狀( 應附繕本 )，上訴於
臺灣高等法院。
                                          書記官  王 泰 元
中      華      民      國    九十一    年      一      月      四      日
附論罪科刑依據之法條:
刑法第二百十條
偽造、變造私文書，足以生損害於公眾或他人者，處五年以下有期徒刑。
刑法第二百一十二條
偽造、變造護照、旅券、免許證、特許證及關於品行、能力服務或其他相
類之證書、介紹書，足以生損害於公眾或他人者，處一年以下有期徒刑、
拘役或三百元以下罰金。
刑法第二百十六條
行使第二百十條至第二百十五條之文書者，依偽造、變造文書或登載不實事項或使登
載不實事項之規定處斷。
刑法第三百三十七條
意圖為自己或第三人不法之所有，而侵占遺失物、漂流物或其他離本人所持有之物者
，處五百元以下罰金。
